【裁判字號】    90,交易,240
【裁判日期】    900622
【裁判案由】    過失致死
【裁判全文】
臺灣臺中地方法院刑事判決                          九十年度交易字第二四號
    公  訴  人  臺灣台中地方法院檢察署檢察官
    被      告  甲○○
右列被告因業務過失致死案件，經檢察官提起公訴（九十年度偵字第三三八七號），
本院判決如左：
   主  文
甲○○從事業務之人，因業務上之過失致人於死，處有期徒刑陸月，如易科罰金，以
參佰元折算壹日。緩刑貳年。
   事  實
一、甲○○為領有職業聯結車駕駛執照受僱於松俊企業社之大貨車司機，係以從事駕
    駛為業務之人。於民國八十九年四月一日下午五時三十分許，駕駛車牌號碼Ｑ九
    ─五八七號自用大貨車載運機器欲至台中縣大雅鄉○○路某工地，沿台中縣大雅
    鄉○○路由北往南方向行駛，途經時速限制為每小時三十公里且設有行車管制號
    誌之雅環路與雅潭路交岔路口遇綠燈直行時，適因下雨致視線不清，甲○○本應
    更注意車前狀況以隨時採取必要之安全措施，並應依規定速限行車；復應減速慢
    行作隨時停車之準備，以防止危險之發生，而依當時之情形，亦無不能注意之情
    事，詎竟疏未注意及此，非但未減速慢行作隨時停車之準備，反以約四十公里之
    時速超速向前行駛；復全然未發覺右前方有呂天助騎乘車牌號碼ＫＣＺ─八二六
    號重型機車搭載其弟呂天仁沿雅潭路由西往東方向正違規紅燈右轉中，即貿然直
    行進入交岔路口，乃致於無法採取必要之安全措施，呂天助因而閃煞不及，重型
    機車擦撞甲○○之自用大貨車右後輪，造成呂天助倒地後受有頭部外傷之致命傷
    害，經送醫急救，延至同年月七日晚間十一時許，因顱內出血不治死亡。甲○○
    於肇事後，犯罪偵查機關未發覺前，打電話報警，自首而接受裁判。
二、案經台中縣警察局豐原分局報請臺灣臺中地方法院檢察署檢察官相驗後自動檢舉
    偵查起訴。
    理  由
一、訊據被告甲○○對於領有職業聯結車駕駛執照，並受僱於松俊企業社擔任大貨車
    司機，在右揭時地之載運機器途中駕車與被害人呂天助發生車禍之事實，坦白承
    認，並經目擊證人即受被害人搭載之呂天仁、當時在被告車前引導受僱於大鎵貨
    運行之乙○○分別於警訊及本院九十年六月八日審理時證述屬實，復有駕駛執照
    影本、道路交通事故調查報告表、現場暨車損照片在卷可資佐證。而被害人確係
    因本件交通事故受有如事實欄所示傷害致顱內出血不治死亡，業經臺灣臺中地方
    法院檢察署檢察官督同檢驗員相驗明確，製有勘驗筆錄、相驗屍體證明書及驗斷
    書在卷足憑。按汽車行駛時，駕駛人應注意車前狀況，並隨時採取必要之安全措
    施；行車速度，依標誌之規定；因雨霧致視線不清時，應減速慢行，作隨時停車
    之準備；駕駛人駕駛汽車，應遵守號誌之指示，道路交通安全規則第九十四條第
    三項、第九十三條第一項本文、同條項第五款、第九十條分別定有明文。次按，
    汽車駕駛人雖可信賴其他參與交通之對方亦能遵守交通規則，同時為必要之注意
    ，謹慎採取適當之行動，而對於不可知之對方違規行為並無預防之義務，然因對
    於違規行為所導致之危險，若屬已可預見，且依法律、契約、習慣、法理及日常
    生活經驗等，在不超過社會相當性之範圍內應有注意義務者，自仍有以一定之行
    為避免結果之發生之義務，因此關於他人之違規事實已極明顯同時有充足之時間
    可採取適當之措施以避免發生交通事故之結果時，即不得以信賴他方定能遵守交
    通規則為由，以免除自己之責任；汽車駕駛人，除應依道路交通安全規則為一般
    之注意外，尚有依實際情況而異之特別注意義務，故所謂信賴原則之適用，應以
    自身並未違規為前提 (最高法院七十四年台上第四二一九號判例、八十三年度第
    五四七０號判決意旨參照)。被告及被害人分別係領有駕駛執照之車輛駕駛人，
    前開交通規則為其等所應注意，而在肇事當時，亦無不能注意之情事。而本件事
    故發生之台中縣大雅鄉○○路與雅潭路口，係時速限制三十公里並設有行車管制
    號誌之交岔路口，肇事當時正在下雨，且視線不清，被告係行駛雅環路直行，號
    誌燈為綠燈，被害人行駛之雅潭路為禁止右轉之紅燈，被害人係違規紅燈右轉之
    事實，除據被告陳明外，並經證人呂天仁、乙○○分別於警訊及本院九十年六月
    八日審理時證述明確，復有前開道路交通調查報告表可查。則被告行駛至時速限
    制為三十公里且設有行車管制號誌但因雨正視線不清之交岔路口時，雖係綠燈直
    行，然當時既因下雨致視線不清，在無不能注意之情形下，被告自應依規定速限
    行車，並應減速慢行作隨時停車之準備；且對於車前有無行人或其他車輛應更為
    相當之注意，隨時採取必要安全措施，尚不得貿然前行。惟依被告於偵審中之供
    述：當時駕車之時速約四十公里，在發生車禍前均未見到被害人所騎乘之機車等
    語，是依被告之上開供述，足見被告於事故發生當時非但未減速慢行作隨時停車
    之準備，反以四十公里之時速超速向前行駛；復未注意車前狀況，乃致於全然未
    發覺右前方有正違規紅燈左轉中由被害人所騎乘之重型機車，即貿然前行，而未
    能採取適當之安全措施，致遭閃煞不及之被害人撞及，應堪認定，被告就本件事
    故之發生應有過失，且被害人因本件車禍死亡，與被告之過失行為間，並有相當
    之因果關係。至於被害人騎乘機車行經前揭交岔路口時，在無不能注意之情形下
    ，亦應遵守號誌之指示，惟被害人竟違規紅燈右轉，致閃煞不及撞及被告所駕駛
    之自用大貨車，被害人就本件事故之發生，雖亦有重大疏失之處，然被告既有如
    前所述之過失，自不能援引信賴原則而解免被告刑責。因而事證明確，被告犯行
    堪以認定，應予依法論科。
二、被告為領有職業聯結車駕駛執照受僱於松俊企業社之大貨車司機，為從事駕駛業
    務之人，其因業務上駕駛之過失肇致車禍，使被害人死亡，核其所為，係犯刑法
    第二百七十六條第二項之業務過失致人於死罪，公訴意旨認被告所為係犯刑法第
    二百七十六條第一項之過失致人於死罪，容有未恰，然起訴之基本事實相同，爰
    依法變更起訴法條。被告於肇事後，犯罪偵查機關未發覺前，打電話報警，並坦
    承犯行接受裁判，有台中縣警察局豐原分局馬岡派出所相驗案件初步調查報告表
    在卷可稽，為對於未發覺之罪，自首而接受裁判，應依刑法第六十二條前段規定
    減輕其刑。被告已與被害人家屬達成民事和解，有台中縣大雅鄉調解委員會調解
    書一份在卷可考。爰審酌被告過失程度，導致被害人因本件車禍事故死亡無可彌
    補之後果，被害人與有重大過失，被告肇事後旋即自首並坦承犯行，復已與被害
    人家屬達成民事和解，犯後態度良好等一切情狀，量處如主文所示之刑，以資懲
    儆。又刑法第四十一條業於九十年一月十日修正公布，而於同年一月十二日生效
    ，依修正後之同法第四十一條第一項前段規定，本件被告所犯最重本刑為五年以
    下有期徒刑之罪，而受六月以下有期徒刑之宣告，乃屬得易科罰金之情形，此與
    修正前之刑法第四十一條相比較，修正後之新法較有利於被告，依刑法第二條第
    一項前段規定，應適用裁判時之法律，從而被告所處如主文所示之刑，並應諭知
    易科罰金之折算標準。末查被告未曾受有期徒刑以上刑之宣告，有台灣高等法院
    被告全國前案紀錄表及臺灣臺中地方法院檢察署刑案資料查註紀錄表在卷可稽，
    本次所犯係過失行為，且又與被害人家屬達成民事和解，堪認具有悔意，被告經
    此判刑教訓，當知謹慎而無再犯之虞，被告所宣告之刑，以暫不執行為適當，爰
    併宣告緩刑二年，以勵自新。
據上論斷，應依刑事訴法第二百九十九條第一項前段、第三百條，刑法第二條第一項
前段、第二百七十六條第二項、第六十二條前段、第七十四條第一款，修正後刑法第
四十一條第一項前段，罰金罰鍰提高標準條例第一條前段、第二條，判決如主文。
中       華        民      國      九十      年      六    月  二十二   日
                                臺灣臺中地方法院交通法庭
                                    法  官  劉長宜
右正本證明與原本無異。
如不服本判決，應於判決送達後十日內向本院提出上訴狀，上訴於臺灣高等法院臺中
分院( 須附繕本 )。
                                    書記官
中       華        民      國      九十      年      六    月   二十六  日
刑法第二百七十六條
因過失致人於死者，處二年以下有期徒刑、拘役或二千元以下罰金。
從事業務之人，因業務上之過失犯前項之罪者，處五年以下有期徒刑或拘役，得併科
三千元以下罰金。


司法院資訊處製作；財團法人民間司法改革基金會備份。
